ACORDAO-COMPLETO-2422936

ACÓRDÃO 198/2022 ATA 3/2022 - PLENÁRIO

VISTOS, relatados e discutidos estes autos de recurso de revisão interposto pela Associação das Comissões Organizadoras de Festivais de Música do RS contra o Acórdão 3349/2016-TCU-Primeira Câmara;
ACORDAM os Ministros do Tribunal de Contas da União, reunidos em sessão do Plenário, ante as razões expostas pelo Relator e com fundamento nos artigos 32, inciso III, 35, inciso III, da Lei 8.443/1992, em:
9.1. conhecer do recurso de revisão para, no mérito, dar-lhe provimento parcial; 
9.2. tornar insubsistente o Acórdão 3349/2016-TCU-Primeira Câmara;
9.3 julgar irregulares as contas de Tiago Henquer Cesarino e da Associação das Comissões Organizadoras de Festivais de Música do Rio Grande do Sul, com fundamento nos arts. 1º, inciso I, 12, § 3º, 16, inciso III, alínea "b", 19, e 23, inciso III, da Lei nº 8.443/92, c/c os arts. 209, inciso III e § 6º, 210 e 214, inciso III, alínea "a", do Regimento Interno;
9.4 aplicar, individualmente, a Tiago Henquer Cesarino e à Associação das Comissões Organizadoras de Festivais de Música do Rio Grande do Sul, com fundamento no artigo 58, inciso II, da Lei 8.443/1992,  multa no valor de R$ 15.000,00 (quinze  mil reais) , com a fixação do prazo de 15 (quinze) dias, a contar da notificação, para que comprovem, perante o Tribunal, o recolhimento das dívidas ao Tesouro Nacional, atualizadas monetariamente desde a data do presente acórdão até a do efetivo recolhimento, se forem pagas após o vencimento, na forma da legislação em vigor;	
9.5 autorizar, desde logo, a cobrança judicial das dívidas, caso não atendidas as notificações;
9.6 encaminhar cópia deste acórdão, acompanhado do relatório e voto que o fundamentam, à Procuradoria da República no Estado do Rio Grande do Sul, para as medidas cabíveis.
9.7. da ciência da presente deliberação, bem como do relatório e voto que a fundamentam, à recorrente e os demais interessados notificados do acórdão impugnado.

Recurso de revisão contra acórdão que julgou irregulares as contas da recorrente, com condenação em débito e multa, em razão de irregularidades em convênio cujo objetivo era a implementação do "Projeto Festival Serra Campo e Cantiga na Cidade de Veranópolis/RS".

Ministério da Cultura (extinta).

3. Interessados/Responsáveis/Recorrentes:
3.1. Interessado: Ministério da Cultura (extinta).
3.2. Responsáveis: Associação das Comissões Organizadoras de Festivais de Música do RS (04.472.848/0001-74); Tiago Henquer Cesarino (XXX.396.690-XX).
3.3. Recorrente: Associação das Comissões Organizadoras de Festivais de Música do RS (04.472.848/0001-74).

13.1. Ministros presentes: Bruno Dantas (na Presidência), Benjamin Zymler, Augusto Nardes, Jorge Oliveira e Walton Alencar Rodrigues (Relator).
13.2. Ministro-Substituto convocado: Augusto Sherman Cavalcanti.
13.3. Ministro-Substituto presente: Marcos Bemquerer Costa.

WALTON ALENCAR RODRIGUES

Ministro José Mucio Monteiro.

Adoto, como relatório, instrução cuja proposta foi acolhida pelo escalão dirigente da Secretaria de Recursos e pelo Ministério Público junto ao TCU:
INTRODUÇÃO
Trata-se de recurso de revisão (peça 5487) interposto pela Associação das Comissões Organizadoras de Festivais de Música do Rio Grande do Sul (Acofem/RS) contra o Acórdão 3349/2016-TCU-Primeira Câmara (peça 26) , relatado pelo ministro José Múcio Monteiro.
1.1. Reproduz-se integralmente o teor do dispositivo da decisão impugnada:
ACORDAM os Ministros do Tribunal de Contas da União, reunidos em Sessão da 1a Câmara, com fundamento nos arts. 1°, inciso I, 12, § 3°, 16, inciso III, alínea "c", 19, 23, inciso III, 28, inciso II, e 57 da Lei n° 8.443/92, c/c os arts. 209, inciso III e § 6°, 210 e 214, inciso III, alínea "a", do Regimento Interno, em:
9.1. julgar irregulares as contas de Tiago Henquer Cesarino e da Associação das Comissões Organizadoras de Festivais de Música do Rio Grande do Sul, condenando-os, solidariamente, ao pagamento da quantia de R$ 113.240,00 (cento e treze mil, duzentos e quarenta reais) , com a fixação do prazo de quinze dias, a contar das notificações, para que comprovem, perante o Tribunal, o recolhimento da referida quantia aos cofres do Tesouro Nacional, atualizada monetariamente e acrescida dos juros de mora, calculados a partir de 29/10/2010 até a data do efetivo recolhimento, na forma da legislação em vigor, abatendo-se, na oportunidade, o valor de R$ 10.503,06 (dez mil, quinhentos e três reais e seis centavos) , ressarcido em 9/11/2011;
9.2. aplicar, individualmente, a Tiago Henquer Cesarino e à Associação das Comissões Organizadoras de Festivais de Música do Rio Grande do Sul multas no valor de R$ 20.000,00 (vinte mil reais) , com a fixação do prazo de 15 (quinze) dias, a contar da notificação, para que comprovem, perante o Tribunal, o recolhimento das dívidas aos cofres do Tesouro Nacional, atualizadas monetariamente desde a data do presente acórdão até a do efetivo recolhimento, se forem pagas após o vencimento, na forma da legislação em vigor;
9.3. autorizar, desde logo, a cobrança judicial das dívidas, caso não atendidas as notificações;
9.4. encaminhar cópia deste acórdão, acompanhado do relatório e voto que o fundamentam, à Procuradoria da República no Estado do Rio Grande do Sul, para as medidas cabíveis.
HISTÓRICO
O Ministério da Cultura celebrou com a Associação das Comissões Organizadoras de Festivais de Música do Rio Grande do Sul (Acofem/RS) o Convênio SICONV n° 748947/2010 para dar cabo de mútua cooperação e colaboração recíproca dos partícipes na implementação do "Projeto Festival Serra Campo e Cantiga na Cidade de Veranópolis/RS". Firmouse o ajuste no valor de R$ 141.550,00, dos quais R$ 113.240,00 à conta do Órgão Concedente e R$ 28.310,00 referentes à contrapartida da Entidade Convenente. Repassaramse os recursos pecuniários federais em 29/10/2010 (peça 1, p. 136) .
Em processo de controle administrativo da execução física e financeira do objeto do convênio, detectaramse, mediante exame da documentação enviada pela Convenente a título de prestação de contas, vinte e sete impropriedades nas realizações de despesas para a execução físico-financeira do ajuste e se concluiu pela glosa do valor integral dos recursos pecuniários repassados. Solicitou-se reiteradamente a apresentação de esclarecimentos a Tiago Henquer Cesarino e este silenciou, razão porque se instaurou esta tomada de contas especial (TCE) .
No âmbito do Tribunal se promoveram as citações da Convenente e de seu presidente à época dos fatos. Os citandos silenciaram e se deu seguimento ao impulsionamento do processo. 
Com base em resultado de pesquisa empreendida pela Unidade Técnica na rede mundial de computadores a Corte entendeu que de fato se promoveu o festival objeto do convênio na cidade de Veranópolis, Estado do Rio Grande do Sul no período previsto. Não obstante, o Tribunal verificou que não consta da prestação de contas enviada relatório de cumprimento do objeto e, com isso, conclui, na linha da sua jurisprudência, que a mera execução do objeto pactuado não é suficiente para comprovar a regular aplicação dos recursos transferidos; que, para tanto, é mister demonstrar por meio de documentação idônea o emprego dos recursos pecuniários na execução do objeto da forma estabelecida no instrumento de repasse. A conclusão se arrimou na identificação de vinte e sete impropriedades na prestação de contas enumeradas na Capítulo IV da Informação n. 21/2911 - CPC/TC/Minc (peça 1, p. 196203) , dentre elas a falta de aplicação financeira dos recursos em alguns períodos, notas fiscais rasuradas e com emissão fora da data de validade, ausência do relatório de cumprimento do objeto, metas executadas em desacordo com o orçamento aprovado, falta de documentação comprobatória de que os valores pagos nas contratações diretas eram compatíveis com os preços de mercado e apresentação de recibos sem data de emissão.
Assim, a Corte deliberou julgar irregulares as contas Tiago Henquer Cesarino e da Acofem julgadas e condená-los solidariamente ao pagamento do débito correspondente ao valor repassado abatido do montante devolvido em 9/11/2011, no valor de R$ 10.503,06.
Daí a decisão reproduzida no subitem 1.1 desta instrução.
Diante disso, interpôs-se instrumento de sua impugnação juntado às peças 5487, denominado de "pedido de reexame".
ADMISSIBILIDADE    
Exarouse exame da admissibilidade do recurso à peça 88, em que se propõe conhecer da impugnação como recurso de revisão, por aplicação do princípio da fungibilidade recursal e em face da expiração do prazo para a interposição de recurso de reconsideração, sem lhe dar efeito suspensivo, como estabelece os artigos 32, inciso III, e 35, inciso III, da Lei 8.443, de 1992.  Seu relator, Ministro Walton Alencar Rodrigues, acolheu a proposta em seu despacho trazido à peça 90. Reputase acertado o proposto e acolhido.
MÉRITO              
Delimitação
1.2. Quanto ao mérito da impugnação, é de perquirir se os documentos juntados a seu instrumento constituem prova contrária à presuntiva de não aplicação boa e regular dos recursos pecuniários repassados para a execução do objeto do convênio e de incurso nas seguintes irregularidades descritas Informação n. 21/2911 - CPC/TC/Minc:
não demonstração da aplicação dos recursos financeiros repassados antes as seguintes ocorrências: valores constantes de formulários de prestação de contas não conciliáveis  (Ocorrência 1 do Capítulo IV da Informação n. 21/2911 - CPC/SCC/Minc) ; não devolução do saldo final da conta bancária no valor de R$ 10.503,06 (Ocorrência 3, ibid.) ; falta de informação no Relatório de Receita e Despesa acerca da origem do valor constante do saldo bancário citado na alínea precedente (Ocorrência 4, ibid.) ; rasura em nota fiscal e inexistência de cadastro da empresa sua emissora na secretaria de fazenda estadual (Ocorrência 5, ibid.) ; inexistência de cadastro da empresa emissora de nota fiscal na secretaria de fazenda estadual (Ocorrência 6, ibid.) ; documentos emitidos de que não constam os Códigos de Pessoas Físicas de seus emissores (Ocorrência 9, ibid.) ; nota fiscal de que não consta data de emissão (Ocorrência 10, ibid.) ; não demonstração de vínculo entre o serviço prestado por empresa e sua atividade de econômica (Ocorrência 11, ibid.) ; ilegibilidade do número de nota fiscal e inexistência de cadastro da empresa sua emissora na secretaria de fazenda estadual (Ocorrência 12, ibid.) ; falta do Relatório de Cumprimento do Objeto no Siconv (Ocorrência 13, ibid.) ; falta do Termo de Compromisso  (Ocorrência 14) ; falta de assinatura em recibos (Ocorrência 17, ibid.) ; falta da data de emissão dos recibos juntados à prestação de contas (Ocorrência 27, ibid.) ;
ocorrências diversas da consistentes em não comprovação da boa e regular aplicação dos recursos: não aplicação financeira dos recursos pecuniários depositados em conta bancária (Ocorrência 2, ibid.) ; não anexação à prestação de contas dos orçamentos das contratações efetuadas (Ocorrência 7, ibid.) ; não anexação dos contratos celebrados (Ocorrência 8, ibid.) ; não inserção de relatórios, sob a aba intitulada "prestação de contas", no Siconv (Ocorrência) ; falta dos relatórios cuja inserção é prevista na aba "prestação de contas" no Siconv (Ocorrência 15) ; não cumprimento de metas, conforme o registrado no Relatório Físico-Financeiro (Ocorrência 16) ; recebimento indevido de pagamento por prestação de serviço de direção executiva do Festival Serra Campo e Cantiga (Ocorrência 18, ibid.) ; não execução de oficina de percussão e confecção de instrumentos discriminada como objeto de documento de liquidação de pagamento (Ocorrência 19, ibid.) ; não atingimento de metas (Ocorrência 20) ; exorbitação de metas (Ocorrência 21, ibid.) ; execução de objeto denominado de "Jornal Ilustrado" não previsto (Ocorrência 22, ibid.) ; falta de meios de prova de que se praticaram preços de mercado na contratação direta levada a efeito (Ocorrência 23, ibid.) ; execução de metas não previstas (Ocorrência 24, ibid.) ; discrepância entre o registrado no Relatório FísicoFinanceiro e o meio de prova de liquidação de pagamento quanto ao atingimento da metal denominada de "Espetáculos Mulheres Pampeiras" (Ocorrência 25, ibid.) ; "aplicação dos recursos em quantidade maior que o combinado para a aplicação da contrapartida" (Ocorrência 26, , ibid.) .
Dos documentos apresentados à título de prestação de contas e do silêncio acerca das ocorrências não relacionadas à falta de comprovação do emprego dos recursos pecuniários repassados
1.3. À página 3 da peça 54, a recorrente assere que os documentos ora apresentados se prestam para elidir as irregularidades apontadas no exame do instrumento de prestação de contas originalmente apresentado.
1.4. Salienta-se em algumas das cópias do instrumento de impugnação (ibid., p. 5-6 e 9-10) que consta de extrato bancário recolhimento aos cofres do Tesouro Nacional mediante Guia de Recolhimento da União (GRU) .
	Análise
1.5. Cabe dar provimento parcial ao recurso para elidir o débito imputado e manter a sanção punitiva aplicada em valor proporcional à menor gravidade do conjunto de irregularidades remanescentes. 
1.6. Pauta-se o exame da força probatória dos documentos apresentados pelo entendimento pacífico no âmbito da Corte bem condensado no infratranscrito excerto da fundamentação do Acórdão 1891/2006-TCU-Segunda Câmara, relator o ministro Walton Alencar Rodrigues:
O dever de prestar contas, de matriz constitucional, configura um dos pilares do sistema republicano. Sua observância possibilita a transparência na prática dos atos de gestão, a comprovação da lisura no trato com a coisa pública e a certeza de aplicação dos recursos públicos em benefício de sociedade.
Assim, as prestações de contas elaboradas pelos gestores de recursos federais transferidos devem estar compostas por documentos que permitam a aferição da legalidade dos atos praticados, a comprovação do efetivo cumprimento do convênio e a avaliação de existência do nexo de causalidade entre o desembolso dos recursos e sua efetiva aplicação.
Nesse contexto, para que documentos sejam acolhidos como "prestação de contas", é necessário que constituam conjunto probatório que, em tese, tenha ao menos a possibilidade de comprovar a boa e regular aplicação dos recursos confiados ao gestor. (grifouse) . 
1.7. Tecida essa consideração preliminar, passa-se ao exame do caso concreto.
1.8. Registrou-se em apêndice a esta instrução quadro sinóptico do exame de cada um dos documentos constantes dos autos, incluídos os juntados ao instrumento de recurso, disposto conforme a ordem cronológica dos lançamentos importantes havidos na conta bancária específica para a movimentação dos recursos pecuniários captados. 
1.9. Com esteio nos exames ali empreendidos, entendese que a maior parte dos documentos se presta para comprovar a aplicação dos valores pecuniários neles assinalados. Destacaram-se em negrito, os exames em que se conclui pela não comprovação da realização da respectiva despesa, também destacados no quadro a seguir: 
	Valor
	Data
	Fundamentação

	1.500,00
 (Débito) 
	29/10/2010
	Linha 63 do quadro sinóptico em apêndice a esta instrução.

	11.690,00
 (Débito) 
	29/10/2010
	Linhas 75 e 79, ibid.

	10.870,00
 (Crédito) 
	29/10/2010
	Linhas 75 e 79, ibid.

1.10. Coubesse considerar tão somente a comprovação do emprego dos recursos pecuniários, cumpriria reformar a decisão para restringir a condenação ao ressarcimento do erário dos responsáveis aos valores constantes das duas primeiras linhas do quadro retro, abatido o constante da última, na forma da legislação em vigor.
1.11. Todavia, há também que considerar que em 9/11/2011 se efetuou pagamento de R$ 10.503,06 a título de ressarcimento do débito apurado. Verifica-se mesmo sem o recurso a cálculos que o valor a ressarcido excede o que resultaria da dívida resultante do cômputo, a débito e a crédito, dos  três valores integrantes do mencionado quadro.
1.12. Concluise, assim, que a recorrente pagou integralmente a dívida no seu valor conforme com o exame ora empreendido e que, conseguintemente, na hipótese de acolhimento do exame, cabe reformar a decisão para elidir a condenação a ressarcir o erário tanto da ora recorrente como do responsável a ela solidário, Tiago Henquer Cesarino. 
1.13. Quanto à questão meritória consistente na reprovabilidade da conduta da ora recorrente e do responsável por último mencionado, é de ver que presentemente ele te se cinge a apresentar documentos comprobatórios do emprego dos recursos e silencia sobre as demais irregularidades acerca das quais foi taxativamente instada a apresentar alegações de defesa ante a menção expressão à Informação  n. 21/2911 - CPC/SCC/Minc nos seus instrumentos citatórios (peças 14 e 16) . Tais irregularidades constituem prova presuntiva constitucionalmente prevista de má aplicação dos recursos - ainda que comprovada a sua aplicação no objeto a que se destinavam --, razão por que cabe manter a sanção punitiva aplicada em valor proporcionalmente menor, compatível com a menor gravidade da conduta reprovável, e com fulcro no art. 58 da Lei 8.443, de 1992. 
1.14. A prática de conduta contrária a norma "financeira, orçamentária, operacional e patrimonial" (v. art. 70 da Constituição da República) na execução de objeto de convênio se subsume tanto à hipótese de aplicação de sanção estabelecida na lei prevista no supratranscrito art. 71, inciso VIII, da Constituição da República, como à prevista no infratranscrito art. 58, inciso II, da Lei 8.443, de 1992:
Art. 58. O Tribunal poderá aplicar multa de Cr$ 42.000.000,00 (quarenta e dois milhões de cruzeiros) , ou valor equivalente em outra moeda que venha a ser adotada como moeda nacional, aos responsáveis por:
 (...) 
II - ato praticado com grave infração à norma legal ou regulamentar de natureza contábil, financeira, orçamentária, operacional e patrimonial  (...) (grifou-se) 
1.15. Noutras palavras, a aplicação de sanção punitiva pelo Tribunal no exercício da sua incumbência constitucional de fiscalizar a aplicação de recursos repassados pela União não se condiciona, como quer a recorrente, à ocorrência de incorporação dos recursos ao patrimônio de quem esteja incumbido da sua administração. 
1.16. Ela também é cabível diante de conduta por parte de quem administre recursos públicos repassados pela União consistente em fato jurídico subsumível à hipótese de infração a norma financeira. Vale acrescer que é dever do gestor de recursos públicos justificar não apenas o emprego bom e regular emprego destes, mas também em conformidade com  "[as] leis, regulamentos e normas emanadas das autoridades administrativas competentes", como prescreve o art. 93 do DecretoLei 200, de 25/2/67.
1.17. Por essa maneira, as condutas da ora recorrente e de seu dirigente Tiago Henquer Cesarino consistiu em grave infração a normas legais de natureza financeira e são suscetíveis de punição mediante aplicação de multa arrimada no art. 58, inciso II, da Lei 8.443, de 1992 A aplicação de multa não implica reforma da decisão com prejuízo para os responsáveis, por consistente em sanção punitiva menos gravosa que a combatida.
CONCLUSÃO
Das análises empreendidas se conclui que a recorrente logrou produzir prova do emprego dos recursos e silenciou acerca das graves irregularidades a ela imputadas relativamente à execução físico-financeira do objeto do convênio.
PROPOSTA DE ENCAMINHAMENTO
Do exposto, propõe-se, com fundamento nos arts. 31, inciso III, e 35, da Lei 8.443, de 16/6/1992:
conhecer do recurso e, no mérito, dar-lhe provimento parcial para reformar a decisão objurgada de maneira a dar-lhe o teor a seguir: 
ACORDAM os Ministros do Tribunal de Contas da União, reunidos em Sessão da 1a Câmara, com fundamento nos arts. 1°, inciso I, 12, § 3°, 16, inciso III, alínea "b", 19,  parágrafo único, 23, inciso III, 28, inciso II, e 58, inciso II, da Lei n° 8.443/92, c/c os arts. 209, inciso III e § 6°, 210 e 214, inciso III, alínea "a", do Regimento Interno, em:
9.1. julgar irregulares as contas de Tiago Henquer Cesarino e da Associação das Comissões Organizadoras de Festivais de Música do Rio Grande do Sul;
9.2. aplicar, individualmente, a Tiago Henquer Cesarino e à Associação das Comissões Organizadoras de Festivais de Música do Rio Grande do Sul multas no valor de R$ [................omissis ..................], com a fixação do prazo de 15 (quinze) dias, a contar da notificação, para que comprovem, perante o Tribunal, o recolhimento das dívidas aos cofres do Tesouro Nacional, atualizadas monetariamente desde a data do presente acórdão até a do efetivo recolhimento, se forem pagas após o vencimento, na forma da legislação em vigor;
9.3. autorizar, desde logo, a cobrança judicial das dívidas, caso não atendidas as notificações;
9.4. encaminhar cópia deste acórdão, acompanhado do relatório e voto que o fundamentam, à Procuradoria da República no Estado do Rio Grande do Sul, para as medidas cabíveis.
notificar da decisão sobrevinda a recorrente e os demais interessados notificados do acórdão impugnado, sem deixar de anexar ao expediente de notificação cópia do relatório e da fundamentação da decisão.

Alexandre Melo Soares (24518/OAB-DF) e Volnei Minotto Pereira (35182/OAB-DF), representando Associação das Comissões Organizadoras de Festivais de Música do RS; Alexandre Melo Soares (24518/OAB-DF) e Volnei Minotto Pereira (35182/OAB-DF), representando Tiago Henquer Cesarino.

Subprocurador-Geral Lucas Rocha Furtado.

TOMADA DE CONTAS ESPECIAL. CONVÊNIO. EVENTO CULTURAL. NÃO-DEMONSTRAÇÃO DA BOA E REGULAR APLICAÇÃO DOS RECURSO QUANDO DA APRESENTAÇÃO DE PARTE DOS DOCUMENTOS DA PRESTAÇÃO DE CONTAS. IRREGULARIDADE. DÉBITO E MULTA. RECURSO DE REVISÃO. CONHECIMENTO SEM EFEITO SUSPENSIVO. ELISÃO DO DÉBITO. PROVIMENTO PARCIAL. SUBSISTÊNCIA DE OUTRAS INFRAÇÕES A NORMA LEGAL DE DIREITO FINANCEIRO. MANUTENÇÃO DA IRREGULARIDADE. DIMINUIÇÃO DA GRADAÇÃO DA PENA. CIÊNCIA.

TOMADA DE CONTAS ESPECIAL (TCE)

Secretaria de Recursos (Serur); Secretaria de Controle Externo de Tomada de Contas Especial (SecexTCE).

Trata-se de recurso de revisão (peças 54 a 87) interposto pela Associação das Comissões Organizadoras de Festivais de Música do Rio Grande do Sul (Acofem/RS) contra o Acórdão 3349/2016-TCU-Primeira Câmara (peça 26) , relatado pelo E. Ministro José Múcio Monteiro.
A deliberação recorrida julgou irregulares as contas da Acofem/RS e do respectivo dirigente, Tiago Henquer Cesarino, condenando-os solidariamente ao ressarcimento de dano de R$ 113.240,00, devendo ser descontado o valor de R$ 10.503,06, e ao pagamento de multa individual de R$ 20.000,00, em razão da não-demonstração do regular emprego dos recursos do Convênio 748947/2010, celebrado entre o Ministério da Cultura e a referida entidade, cujo objeto é a implementação do " Projeto Festival Serra Campo e Cantiga na Cidade de Veranópolis/RS". 
Conquanto o evento tenha sido executado e a entidade convenente tenha encaminhado ao órgão repassador parte dos documentos exigidos para a prestação de contas, não comprovou o nexo causal entre os valores das supostas despesas incorridas na realização do objeto do convênio e os recursos a ele destinados. 
Demais disso, o convenente identificou diversas inconsistências, tais como notas fiscais inidôneas, derivadas de emissão após a vigência da avença; documentos rasurados; notas emitidas por empresas "baixadas" junto à secretaria de fazenda estadual; falta de identificação do número do emitente perante a Receita Federal; ausência de data; ausência de vínculo entre a atividade mercantil do emitente e o suposto serviço prestado (peça 1, págs. 196 e seguintes) . 
Frustradas as tentativas de complementação dos documentos necessários à comprovação da escorreita aplicação da despesa, perante o órgão repassador, e configurada a revelia dos responsáveis convocados a apresentar defesa no âmbito deste Tribunal, foram as respectivas contas julgadas irregulares com a condenação em débito e multa. 
Nessa feita, em extenso arrazoado às peças 54 a 87, a recorrente, no intento de reformar a decisão fustigada, anexa relatório de execução físico-financeira, demonstrativo da execução da receita e despesa, relação de pagamento, conciliação bancária; relatório de cumprimento de objeto, planilha de apuração de preços, recibos e notas fiscais de todos os pagamentos efetuados; extratos bancários; cópia em item não-digitalizável de DVD com gravação do festival e pedido de afastamento do débito.
Preliminarmente, ratifico despacho de admissibilidade da peça recursal como recurso de revisão, com fulcro nos artigos 32, inciso III, e 35, inciso III, da Lei 8.443/1992, sem atribuição de efeito suspensivo.
No mérito, endosso os pareceres uniformes da Unidade Técnica e do Ministério Público de Contas.
Consoante demonstrado em minucioso exame do conjunto probatório anexado pela defesa, em quadro apêndice à instrução, restou evidenciada a compatibilidade entre a maioria dos comprovantes de despesa com os respectivos débitos em conta corrente vinculada ao convênio, bem como a pertinência dos gastos com o objeto do ajuste.
	Valor
	Data
	Fundamentação

	1.500,00
 (Débito) 
	29/10/2010
	Linha 63 do quadro sinóptico em apêndice a esta instrução.

	11.690,00
 (Débito) 
	29/10/2010
	Linhas 75 e 79, ibid.

	10.870,00
 (Crédito) 
	29/10/2010
	Linhas 75 e 79, ibid.

	10.503,06
 (crédito) 
	09/11/2011
	
Apurando-se, pelo Sistema Débito do TCU, o balanço entre os débitos remanescentes com os créditos, verifica-se não mais subsistir dano a ser imputado à recorrente. 
Na linha esposada pela Secretaria de Recursos e pelo Ministério Público junto ao TCU, dou provimento parcial ao pedido a fim de afastar a condenação em débito, mantendo, todavia, a irregularidade das contas da Acofem/RS e a aplicação da multa, em menor gradação, com fulcro no artigo 16, inciso III, alínea "b", 19, parágrafo único, e 58, inciso II, da Lei 8.443/1992.
O recorrente não se manifestou sobre outras irregularidades igualmente graves a ele imputadas, violadoras de normas de direito financeiros, a exemplo da utilização de documentos fiscais inidôneos quando da apresentação inicial de prestação de contas; pagamento à secretaria do Acofem/RS por serviço de direção executiva do festival, em contrariedade à Cláusula Sexta, parágrafo quarto,  do Termo de Convênio e artigo 59 da Portaria Interministerial 127/2008; ausência de demonstração da adequação dos preços na contratação direta aos valores de mercado, bem como aos valores cobrados pelos contratados junto a outros órgãos públicos ou instituições privadas; não-execução de algumas metas e extrapolação de outras.
Os efeitos dessa decisão devem ser estendidos ao responsável Tiago Henquer Cesarino em razão das mesmas circunstâncias objetivas.
Ante o exposto, voto por que o Tribunal acolha a minuta de acórdão que ora submeto à deliberação do colegiado
TCU, Sala das Sessões, em 2 de fevereiro de 2022.
WALTON ALENCAR RODRIGUES 
Relator